【裁判字號】    97,訴,1949
【裁判日期】    980814
【裁判案由】    損害賠償
【裁判全文】
臺灣桃園地方法院民事判決              97年度訴字第1949號
原      告  第一產物保險股份有限公司
法定代理人  丙○○
訴訟代理人  甲○○
被      告  明承交通有限公司
法定代理人  乙○○
訴訟代理人  邱正明律師
上列當事人間請求損害賠償事件，於民國98年7 月31日辯論終結
，本院判決如下：
    主      文
被告應給付原告新台幣捌拾貳萬壹仟伍佰貳拾貳元，及自民國九
十七年八月二十三日起至清償日止，按週年利率百分之五計算之
利息。
原告其餘之訴駁回。
訴訟費用由被告負擔百分之六十六，餘由原告負擔。
    事實及理由
一、原告起訴主張：被告之受僱人王朝麟駕駛被告所有之車號92
    1-HM營業用大貨車，於民國97年1 月4 日12時許，在彰化縣
    福興鄉○○道路、瓦瑤橋口處，因未注意車前狀況，自後方
    追撞前方停等紅燈之崇曜實業股份有限公司（下稱崇曜公司
    ）所有、由李瑞益駕駛之992-TP號大貨車（下稱系爭大貨車
    ），致系爭大貨車之車頭、車廂多處損壞，故被告僱用之王
    朝麟於執行業務時之過失行為致系爭大貨車受損，訴外人崇
    曜公司自得依侵權行為法律關係請求被告就該損害負賠償責
    任。又崇曜公司前向原告投保汽車綜合損失險，保險金額為
    新台幣（下同）210 萬元，保險期間為96年9 月17日起至97
    年9 月17日止，系爭大貨車於受損後，業已拖吊至長源汽車
    股份有限公司（下稱長源公司）進行修復，已由原告支付拖
    吊費用及修復費用共計1,236,000 元，原告自得依保險法第
    53條之規定代位崇曜公司行使對於被告之損害賠償請求權。
    爰依民法第184 條第1 項前段、第188 條第1 項前段及保險
    法第53條之規定，請求被告給付原告上開金額。並聲明：被
    告應給付原告1,236,000 元，及自起訴狀送達之翌日起至清
    償日止，按年息百分之5 計算之利息。
二、被告則以：系爭大貨車之修復金額過高，其中系爭大貨車車
    頭部分如購買全新者僅需68萬元，原告卻請求110 萬元，顯
    不合理，且部分零件是否受有損害仍有疑義，故系爭大貨車
    修繕費用是否合理應送請專業單位進行鑑定；又系爭大貨車
    損壞之車頭亦可以廢鐵出售，出售價金應自本件求償金額扣
    除等語。並聲明：原告之訴駁回。
三、原告主張被告之受僱人王朝麟駕駛被告所有之車號921-HM營
    業用大貨車，於前揭時、地，自後方追撞前方正停等紅燈、
    由李瑞益駕駛之系爭大貨車，致系爭大貨車之車頭、車廂多
    處損壞，經長源公司修復，原告支付拖吊費及修費費用共計
    1,236,000 元；又系爭大貨車係於96年4 月出廠，為訴外人
    崇曜公司所有，由崇曜公司向原告投保汽車綜合損失險，保
    險金額210 萬元，保險期間為96年1 月4 日起至97年9 月17
    日止，於97年1 月4 日事故發生時，尚在保險期間等情，為
    被告所未爭執，並有原告提出之汽車保險計畫書（理賠）、
    長源公司領款收據及發票、系爭大貨車車損照片、彰化縣警
    察局道路交通事故當事人登記聯、汽（機）車肇事查案證明
    單、系爭大貨車使用執照及保險證等為證（支付命令卷第5
    、6-7 、8-18、19、20頁、本院卷第61頁），另有本院向彰
    化縣警察局鹿港分局調取本件車禍交通事故調查案卷資料及
    系爭大貨車車號查詢汽車車籍資料附卷可稽（本院卷第14-3
    1、32頁），足堪認定。
四、按「因故意或過失，不法侵害他人之權利者，負損害賠償責
    任。故意以背於善良風俗之方法，加損害於他人者亦同。」
    、「汽車、機車或其他非依軌道行駛之動力車輛，在使用中
    加損害於他人者，駕駛人應賠償因此所生之損害。」、「受
    僱人因執行職務，不法侵害他人之權利者，由僱用人與行為
    人連帶負損害賠償責任。」，民法第184 條第1 項、第191
    條之2 、第188 條第1 項前段分別定有明文。次按「被保險
    人因保險人應負保險責任之損失發生，而對於第三人有損失
    賠償請求權者，保險人得於給付賠償金額後，代位行使被保
    險人對於第三人之請求權；但其所請求之數額，以不逾賠償
    金額為限。」，亦為保險法第53條第1 項所明定。本件被告
    之受僱人王朝麟於執行職務時因過失致本件車禍發生，造成
    崇曜公司所有之系爭大貨車損壞，而因崇曜公司就系爭大貨
    車向原告投保汽車綜合損失險，保險金額210 萬元，於保險
    期間內發生本件車禍，系爭大貨車之修復費用業由原告支付
    完畢等情，已如前述，則原告主張被告應就王朝麟之過失負
    僱用人之賠償責任，而其得代位崇曜公司請求被告賠償系爭
    大貨車因本件車禍所受損害，即屬可採。
五、惟原告主張被告應賠付金額為1,236,000 元。被告則以系爭
    大貨車修復費用不合理、部分零件是否有損害存有疑義，且
    受損車頭得以廢鐵出售以扣抵求償金額等語資為抗辯。是本
    件應審究者厥為：原告得請求被告賠付之金額應為若干？
    經查：
  (一)系爭大貨車於受損後拖吊至長源公司修復，經長源公司服務
    廠組長馬國展依據車輛實際受損狀況紀錄需維修部分如估價
    單上所載（本卷第57-60 頁），再針對需維修部分進行估價
    ，並聯絡保險公司即原告以確認損壞部分並經其同意後，始
    開始維修；又系爭大貨車修復金額包括：1.車頭部分：零件
    金額為1,285,686 元（包括本院卷第58頁所列各項全部；第
    59頁第2 、5 、9 、10、17、18項；第60頁第3 至17項），
    工資金額為37,300元（包括本院卷第57頁第2 至14項、第17
    至18項；第60頁第1 至2 項）；2.車廂部分：零件金額為74
    ,864 元 （包括本院卷第59頁第12至16項），工資金額為23
    ,300 元 （包括本院卷第57頁第19至21項、25項、27項），
    及另外車廂部分有一筆金額49,000元（包括本院卷第57頁22
    至24項、第26項），此部分估價時為零件、工資一起估價，
    可分為工資金額為34,000元、零件金額為15,000元；3.拖車
    費用5,000 元；經長源公司與原告協商後給與折扣優惠，其
    中車頭零件中之「駕駛室（車頭）總成」、「價格766,502
    元」部分（即本院卷58頁第1 項）予以8 折計算，其他車頭
    零件部分價格則予以85折計算；至於車廂零件中所列之74,8
    64元部分予以9 折計算；工資則一律不打折；經計算後原告
    與長源公司協議車頭零件與工資及拖車費用共以110 萬元計
    算，車廂零件與工資則共以139,677 元計算，故共計金額為
    1, 239,677元，扣除崇曜公司之自負額3,000 元後為1,236,
    677 元，再扣除尾數後即以1,236,000 元計算等事實，業據
    證人馬國展到庭證述明確（本院卷第129-131 頁），且其所
    述核與該估價單上各項單價之計算相符，並有系爭大貨車車
    損照片為憑，足認證人所述當非臨訟虛構，應與事實相符而
    可採。是以，前揭系爭大貨車受損情形、各項修復金額等事
    實，堪予認定。
  (二)被告雖以系爭大貨車受損部分情況未明，且全新車頭之零件
    價格僅為68萬元，抗辯上開修復金額不合理云云。惟查，系
    爭大貨車受損狀況已依前揭事證認定如前，被告指稱系爭大
    貨車有部分未受損而仍更換零件之情，迄未具體指出係為系
    爭大貨車何部分或提出相關佐證說明，自難憑採；被告又稱
    全新車頭之零件價格僅為68萬元，此雖為桃園縣汽車保養商
    業同業公會函覆所是認（本院卷第91頁），然其所謂之全新
    車頭當僅係前揭估價單上所列之「駕駛室（車頭）總成」（
    本院卷第58頁第1 項）此一單項目，並不包括其他零件如保
    險桿、外燈等部分，該等部分需另行購置一情，業為證人馬
    國展證述明確，且桃園縣汽車保養商業同業公會亦函覆稱：
    方向主機、水箱、前大燈L/R 之配件不包含車頭部分等語（
    本院卷第96頁），可堪認定。而觀諸該估價單上「駕駛室（
    車頭）總成」之價格雖為766,502 元，惟經長源公司予以8
    折計算後，金額僅為613,202 元（計算式：766,02×0.8 ＝
    613,202 ，小數點以下四捨五入，下同），並未超出68萬元
    之金額，是被告抗辯修復費用不合理云云，不足採信。
  (三)至被告聲請鑑定系爭大貨車之修繕費用是否合理一節，雖經
    本院囑託桃園縣汽車保養同業公會就此為判斷，而經該公會
    三次函覆在卷（本院卷第86-87 及91、94-96 、110-111 及
    114 頁）。惟查，一者，該公會僅能事後由受損車輛照片及
    估價單書面估算，而系爭大貨車實際受損情形若非現場逐一
    檢視、開拆內部各零件，顯難確切知悉，是該公會判斷之客
    體已有失真，顯難期待其為正確之判斷；又者，觀諸該公會
    函覆內容，始終未能就系爭大貨車修復車頭及車廂各部分之
    零件、工資金額明確區分以為說明，且函覆內容混雜不清、
    語意不明（本院於該公會將鑑定意見函覆後，復又二次發函
    詢問函覆內容，惟該公會均未能針對本院詢問事項為明確回
    覆）；本院復斟酌車輛維修之零件項目及價格、工資於各維
    修業者間尚無統一之標準價格，亦會受市場價格、修繕人員
    技術等影響，故該公會就本件估價單上各項目金額之說明，
    顯實難採為本院判斷之基準。
  (四)另被告抗辯系爭大貨車毀壞之車頭可以廢鐵出售並扣抵本件
    求償云云，並執桃園縣汽車保養同業公會前揭回函稱：車頭
    可以回收再翻修，買賣價金約4 萬元左右等語（本院卷第11
    4 頁）為據。惟查，被告此一抗辯並未提出任何依據，而該
    公會之認定及函覆內容已有前述不明之處而不為本院所採之
    情形，復稽之該公會函覆內容亦未說明其所謂之「買賣價金
    4 萬元」究竟係指車頭翻修後之價格抑或指未翻修而受損至
    何種程度之車頭價格，此外，並無證據顯示長源公司有將該
    受損車頭出售而將價金交付原告之事實，從而，被告此部分
    抗辯亦難採取。
  (五)按不法毀損他人之物者，被害人得請求賠償其物因毀損所減
    少之價額。負損害賠償責任者，除法律另有規定或契約另有
    訂定外，應回復他方損害發生前之原狀。因回復原狀而應給
    付金錢者，自損害發生時起，加給利息。第1 項情形，債權
    人得請求支付回復原狀所必要之費用，以代回復原狀。損害
    賠償，除法律另有規定或契約另有訂定外，應以填補債權人
    所受損害及所失利益為限。民法第196 條、第213 條及第21
    6 條第1 項分別亦有明文。而物被毀損時，被害人除得依民
    法第196 條請求賠償外，並不排除民法第213 條至第215 條
    之適用。又依民法第196 條請求賠償物被毀損所減少之價額
    ，得以修復費用為估定之標準，但以必要者為限（例如：修
    理材料以新品換舊品，應予折舊）。被害人如能證明其物因
    毀損所減少之價額，超過必要之修復費用時，就其差額，仍
    得請求賠償，有最高法院77年度第9 次民事庭會議決議（一
    ）可資參照。是以，損害賠償之基本原則，一方面在於填補
    被害人之損害，一方面亦同時禁止被害人因而得利，則物被
    毀損時，因回復原狀得請求之必要費用，雖得以修復費用為
    估定之標準，惟修理材料以新品換舊品，仍應予折舊，車輛
    關於更新零件部分之請求，自應扣除按汽車使用年限計算折
    舊後之費用。經查，系爭大貨車為96年4 月出廠，於本件車
    禍97年1 月4 日發生時，已使用10個月，依行政院財政部87
    年1 月15日台財稅字第870000472 號函所頒固定資產耐用年
    數表及固定資產折舊率之規定，運輸業用貨車之耐用年數為
    4 年，依定率遞減法每年折舊率為千分之438 ；又其最後一
    年之折舊額，加歷年折舊累計額，其總和不得超過該資產成
    本原額之10分之9 ；並參酌「營利事業所得稅結算申報查核
    準則」第95條第6 款：「固定資產提列折舊採用平均法或定
    率遞減法者，以1 年為計算單位，其使用期間未滿1 年者，
    按實際使用之月數相當於全年之比例計算之，不滿1 月者，
    以1 月計」之規定，茲就本件被告應給付之損害金額計算如
    下：
  1.車頭部分：
  (1)零件：
    「駕駛室（車頭）總成」部分：原估價單所價格為766,50
      2 元（本院卷第58頁第1 項），經長源公司以該價格8 折
      計算後為613,202 元（計算式：766,502 ×0.8 ＝613,20
      2） ，復經折舊計算後金額為389,383 元【計算式：613,
      202 -（613,202 ×438/1000×10/12） ＝389,383 】。
    其餘車頭零件部分：車頭零件總價格本為1,285,686 元（
      本院卷第58頁所列各項全部；第59頁第2 、5 、9 、10、
      17、18項；第60頁第3 至17項），扣除前揭「駕駛室（車
      頭）總成」部分766,502 元，並經長源公司以該價格85折
      計算後為441,306 元【計算式：（1,285,686-766,502）
      ×0.85＝441,306 】，經折舊計算後金額為280,229 元【
      計算式：441,306-（441,306 ×438/1000×10/12） ＝28
      0,229】。
  (2)工資：37,300元（本院卷57頁第2 至14項、第17至18項；第
    60頁1 至2 項）。
  (3)據上，共計車頭部分得請求之損害金額為706,912 元（計算
    式：389,383+280,229+37,300＝706,912） 。
  2.車廂部分：
  (1)零件：包括74,864元（本院卷第59頁第12至16項）及15,000
    元（本院卷第57頁第22至24、26項金額為49,000元，扣除工
    資34,000元），其中74,864元部分經長源公司以該價格9 折
    計算後為67,378元（計算式：74,864×0.9 ＝67,378），故
    車廂零件金額共為82,378元（計算式：67,378+15,000 ＝82
    ,378），復經折舊計算後金額為52,310元【計算式：82,378
    -（82,378×438/ 1000×10/12） ＝52,310】。
  (2)工資部分：包括23,300 元（鈞院卷57頁第19到21項、25 項
    、27項）及34,000元（本院卷57頁22、23、24、26項金額為
    49,000元，扣除零件部分15,000元），故車廂工資金額為57
    ,300 元 。
  (3)據上，共計車廂部分得請求之金額為109,610 元（計算式：
    52,310 +57,300 ＝109,610） 。
  3.拖車費用：5,000元。
  4.綜上，系爭大貨車因本件車禍所受損害金額共計為821,522
    元（計算式：706,912+109,610+5,000 ＝821,522 元），原
    告既已支付長源公司1,236,000 元，則於此範圍內自得代位
    崇曜公司向被告請求821,522 元，原告其餘逾此數額之請求
    ，則屬無據。
七、綜上所述，原告本於保險法第53條規定及侵權行為之損害賠
    償法律關係，請求被告應給付821,522 元，及自起訴狀繕本
    送達之翌日即97年8 月23日起至清償日止，按年息百分之5
    計算之利息，為有理由，應予准許。逾此所為請求，為無理
    由，應予駁回。
八、本件事證已臻明確，兩造其餘之陳述及攻擊防禦方法，經審
    酌核與判決結果不生影響，不再一一論述，併予敘明。
據上論結，本件原告之訴為一部有理由，一部無理由，依民事訴
訟法第79條，判決如主文。
中    華    民    國    98    年    8     月    14    日
                  民事第一庭    法  官  陳雪玉
如對本判決上訴，須於判決送達後二十日內向本院提出上訴狀。
以上正本與原本無異。
中    華    民    國    98    年    8     月    24    日
                                書記官 吳瓊英


司法院資訊處製作；財團法人民間司法改革基金會備份。
